【裁判字號】    99,易,1550
【裁判日期】    990712
【裁判案由】    毒品危害防制條例
【裁判全文】
臺灣臺北地方法院刑事判決              99年度易字第1550號
公  訴  人  臺灣臺北地方法院檢察署檢察官
被      告  甲○○
上列被告因毒品危害防制條例案件，經檢察官提起公訴（99年度
毒偵字第1838號），嗣於本院準備程序中，被告就被訴事實為有
罪之陳述，經告以簡式審判之要旨，並聽取當事人意見後，本院
裁定行簡式審判程序，判決如下：
    主  文
甲○○施用第二級毒品，累犯，處有期徒刑伍月，如易科罰金，
以新臺幣壹仟元折算壹日。扣案吸食器壹組沒收之。
    事  實
一、甲○○前於民國87、88年間，因施用毒品案件，分經臺灣板
    橋地方法院以87年度毒聲字第3499號及本院以88年度毒聲字
    第3290號裁定送勒戒處所執行觀察、勒戒後，均認無繼續施
    用毒品之傾向，而由臺灣板橋地方法院檢察署檢察官、臺灣
    臺北地方法院檢察署檢察官分別於87年12月15日以87年度偵
    字第26397號、89年1 月18日以89年度毒偵字第178號為不起
    訴處分在案；復於89年間，再犯施用毒品案件，經依本院89
    年度毒聲字第2841號裁定令入戒治處所施以強制戒治，其於
    89年12月26日進入臺灣臺北戒治所執行強制戒治，於90年 7
    月6 日依本院90年度毒聲字第1272號裁定停止戒治而出監，
    所餘戒治期間付保護管束，於90年12月15日保護管束期滿，
    以已執行完畢論，而該次施用毒品案件，並經臺灣臺北地方
    法院檢察署檢察官以89年度毒偵字第2205號聲請簡易判決處
    刑，經本院以89年度簡字第1437號判處有期徒刑 6月確定，
    與其於89年間所犯竊盜罪（經本院以89年度易字第1718號判
    處有期徒刑1年），由本院裁定應合併執行有期徒刑1年 4月
    ，並接續執行，於91年11月28日假釋出監，刑期已於92年 3
    月19日縮刑期滿；又於93、94年9 月間，因施用第二級毒品
    案件，經臺灣臺北地方法院檢察署檢察官以94年度毒偵字第
    1231號起訴，由本院以94年度易字第942號判決有期徒刑8月
    確定，於95年5月20日執行完畢。復曾因詐欺案件，於97 年
    5月5 日經本院以97年度簡字第1705號判決處有期徒刑3月，
    於同年6月5日判決確定，並於同年11月26日執行完畢。詎甲
    ○○仍未戒除毒癮，復於99年4 月26日中午為警採尿回溯96
    小時內（不含為警查獲至採尿期間）之某時，在臺北市○○
    區○○街39巷37號住處，施用第二級毒品甲基安非他命。嗣
    於99年4 月26日上午10時40分許，在臺北市○○區○○路56
    號前為警盤查並扣得其所有且供施用第二級毒品用之吸食器
    1 組，經警採尿送驗後呈安非他命及高濃度之甲基安非他命
    陽性反應，因悉上情。
二、案經臺北市政府警察局中正第二分局報告臺灣臺北地方法院
    檢察署檢察官偵查起訴。
    理  由
一、訊據被告甲○○對於上開事實坦承不諱（見本院99年6 月28
    日準備程序及審判筆錄），而被告為警查獲後所採集之尿液
    ，其送驗結果係呈現安非他命及濃度較高之甲基安非他命陽
    性反應，有臺灣尖端先進生技醫藥股份有限公司99年5月5日
    濫用藥物檢驗報告在卷可稽（見偵卷第65頁），復有吸食器
    1 組扣案可佐，足認被告任意性自白與事實相符，事證明確
    ，犯行堪以認定，應予依法論科。
二、按92年7月9日修正公布之毒品危害防制條例於93年1月9日施
    行。其中第20條、第23條將施用毒品之刑事處遇程序，區分
    為「初犯」及「5年內再犯」、「5年後再犯」。依其立法理
    由之說明：「初犯」，經觀察、勒戒或強制戒治後，應為不
    起訴處分或不付審理之裁定；「5 年內再犯」者，因其再犯
    率甚高，原實施之觀察、勒戒及強制戒治既已無法收其實效
    ，爰依法追訴或裁定交付審理。至觀察、勒戒或強制戒治執
    行完畢釋放後，「5 年後再犯」者，前所實施之觀察、勒戒
    或強制戒治已足以遮斷其施用毒品之毒癮，為期自新及協助
    其斷除毒癮，仍適用「初犯」規定，始應先經觀察、勒戒、
    強制戒治之程序。從而依該次修正後之規定，僅限於「初犯
    」及「5 年後再犯」二種情形，應先經觀察、勒戒或強制戒
    治之程序，此乃該條例第10條之例外規定。倘被告於5 年內
    已再犯，經依法追訴處罰，縱其第3次（或第3次以上）再度
    施用毒品之時間，在初犯經觀察、勒戒或強制戒治執行完畢
    釋放5年以後，因與單純之「5年後再犯」之情形有別，不合
    於「5年後再犯」之例外規定；且因已於「5年內再犯」，顯
    見其再犯率甚高，原實施觀察、勒戒或強制戒治，已無法收
    其實效，即應回歸原則性規定，由檢察官逕行起訴，依該條
    例第10條處罰（最高法院96年度台非字第236 號判決意旨及
    97年度第5 次刑事庭會議決議參照）。經查，被告有如事實
    欄所示施用毒品紀錄，有臺灣高等法院被告前案紀錄表在卷
    可按，揆諸前開規定及說明，被告所為本件施用二級毒品之
    犯行，並無「初犯」規定之適用，應直接訴追處罰。
三、按甲基安非他命為毒品危害防制條例第2條第2項第2 款明定
    之第二級毒品。核被告所為，係犯毒品危害防制條例第10條
    第2 項之施用第二級毒品罪。被告施用前持有第二級毒品之
    低度行為，為施用之高度行為所吸收，不另論罪。查被告有
    如事實欄所示刑之宣告及執行完畢情形，有臺灣高等法院被
    告前案紀錄表在卷可考，其於97年11月26日執行完畢後5 年
    內故意再犯本件有期徒刑以上之罪，為累犯，應依刑法第47
    條第1 項規定加重其刑。爰審酌被告前因施用毒品，歷經觀
    察、勒戒程序，並經追訴審判，惟仍未能完全戒絕毒癮，復
    再犯本件施用毒品罪，其施用毒品對於社會秩序固有間接之
    影響，惟本質上尚屬自我戕害行為，暨被告之素行、生活狀
    況、智識程度、犯後坦承犯行之態度等一切情狀，量處如主
    文所示之刑，並諭知易科罰金之折算標準。又扣案之之吸食
    器1 組，係被告所有供施用甲基安非他命之用，業據被告供
    承在卷，屬被告所有供犯罪所用之物，爰依刑法第38條第 1
    項第2款規定沒收。
據上論斷，應依刑事訴訟法第273條之1第1項、第299條第1 項前
段，毒品危害防制條例第10條第2 項，刑法第11條前段、第47條
第1項、第41條第1項前段、第38條第1項第2款，判決如主文。
本案經檢察官張成業到庭執行職務
中    華    民    國    99    年    7     月    12    日
                        刑事第十四庭  法  官  賴武志
以上正本證明與原本無異。
如不服本判決應於收受送達後10日內向本院提出上訴書狀，並應
敘述具體理由；其未敘述上訴理由者，應於上訴期間屆滿後20日
內向本院補提理由書（均須按他造當事人之人數附繕）「切勿逕
送上級法院」。
                                      書記官  劉麗英
中    華    民    國    99    年    7     月    12    日
附錄本案論罪科刑法條全文毒品危害防制條例第10條：
施用第一級毒品者，處6月以上5年以下有期徒刑。
施用第二級毒品者，處3年以下有期徒刑。

司法院資訊處製作；財團法人民間司法改革基金會備份。
